【裁判字號】    94,易,1521
【裁判日期】    950112
【裁判案由】    毒品危害防制條例
【裁判全文】
臺灣板橋地方法院刑事判決              94年度易字第1521號
公  訴  人  臺灣板橋地方法院檢察署檢察官
被      告  甲○○
                    （現於臺灣臺北監獄臺北分監執行中）
上列被告因毒品危害防制條例案件，經檢察官提起公訴（94年度
毒偵字第6246號），因被告於本院準備程序中為有罪之陳述，本
院告知被告簡式審判程序之旨，並聽取當事人之意見後，經合議
庭裁定改以簡式審判程序審理，判決如下：
    主  文
甲○○施用第二級毒品，處有期徒刑陸月，如易科罰金，以佰
元折算壹日。
    事  實
一、甲○○前有違反麻醉藥品管理條例、肅清煙毒條例、毒品危
    害防制條例等前科。前於民國八十七年間因施用毒品案件，
    經本院以八十七年度毒聲字第三四一二號裁定觀察勒戒，因
    認有繼續施用毒品傾向，經本院以八十七年度毒聲字第三八
    五七號裁定強制戒治。嗣於八十八年五月十八日停止戒治付
    保護管束，惟於保護管束期間違反保護管束事項情節重大，
    經本院以八十八年度毒聲字第七四四六號裁定撤銷停止戒治
    ，於八十九年十月十二日戒治期滿出監，並由臺灣板橋地方
    法院檢察署於八十九年十一月二十八日以八十九年度戒毒偵
    字第七六二號不起訴處分確定。又於八十九年間因麻醉藥品
    管理條例案件，經臺灣高等法院於八十八年八月十二日以八
    十八年度上訴字第一○七九號撤銷原判決，改判有期徒刑五
    年三月確定後入監，而於九十三年三月十六日假釋出監，假
    釋期間併付保護管束，惟於假釋期間再因施用毒品案件，經
    本院以九十四年度易字第三十號判處有期徒刑六月，嗣經臺
    灣高等法院於九十四年五月三十一日以九十四年度上易字第
    四九五號判決駁回上訴而確定，嗣經撤銷假釋，現正執行殘
    刑中（不構成累犯）。詎甲○○猶不知悔改，竟又基於施用
    第二級毒品甲基安非他命（起訴書誤載為安非他命，以下均
    同）之犯意，於上開強制戒治期滿後之五年內，即於九十四
    年六月五日晚上某時許，在臺北縣永和市○○街十六巷十一
    號住處，以將甲基安非他命置於鋁箔紙燒烤後吸食其煙霧之
    施用方式，施用第二級毒品甲基安非他命一次。嗣於九十四
    年六月七日下午一時四十五分許，因他案通緝為警緝獲，並
    經採集其尿液送驗而查獲。
二、案經臺北縣政府警察局中和分局報告臺灣板橋地方法院檢察
    署檢察官偵查起訴，因甲○○於本院準備程序中為有罪之陳
    述，經本院合議庭裁定以簡式審判程序審理。
    理  由
一、訊據被告甲○○對於前揭犯罪事實均坦承不諱，經查：
（一）被告經警採尿送台灣檢驗科技股份有限公司以酵素免疫分
      析法篩檢、氣相層析質譜儀分析法確認，檢驗結果認該尿
      液中呈甲基安非他命陽性反應，此有該公司九十四年六月
      二十六日報告編號CH/ 二○○五/ 六○三四六號濫用藥物
      尿液檢驗報告（臺灣板橋地方法院檢察署九十四年度毒偵
      字第六二四六號偵查卷第十頁）在卷可稽。復查：
  １、甲基安非他命經口服投與後，約百分之七十於二十四小時
      內自尿中排出，約百分之九十於九十六小時內自尿中排出
      ，由於目前國內尿液中甲基安非他命之檢驗僅為鑑定其是
      否呈陽性反應，尚未定其含量，且甲基安非他命成分之檢
      出與其投與方式、投與量、個人體質、採尿時間與檢測儀
      器之精密度等諸多因素有關，因此僅憑尿液中呈甲基安非
      他命陽性反應，並無法確實推算吸食時間距採集時間之長
      短，惟依上述資料推斷，最長可能不會超過四日即九十六
      小時，此經行政院衛生署藥物食品檢驗局於八十一年二月
      八日以（八一）藥檢壹字第○○一一五六號函釋明在案。
  ２、前揭尿液檢驗報告載明係以GC/MS （即氣相層析質譜儀分
      析法）方法作為確認檢驗之方式，而該方法之原理係檢品
      經氣化後，通過層析管分離純化，再將純化後之成分循序
      送入質譜儀做個別鑑定。因質譜儀所測定之圖譜，在化學
      上被公認具有指紋特性，故可據以完全判定該檢品係為何
      種化合物。是以氣相層析質譜儀（GC/MS）作藥 物及其代
      謝產物之定性及定量分析，幾乎不會有偽陽性反應產生，
      此經台北榮民總醫院於八十三年四月七日以八三北總內字
      第三○五九號函釋明在案。
  ３、另人體施用甲基安非他命後，其主要代謝物中，未改變型
      態之甲基安非他命占施用劑量達百分之四十三，安非他命
      則約為百分之五；人體若係施用安非他命後，主要代謝物
      中則有未改變型態之安非他命，但無甲基安非他命，此經
      法務部調查局以九十三年五月四日調科壹字第○九三六二
      四一三九八○號函釋明在案。足見人體若施用安非他命，
      其尿液代謝物不可能出現甲基安非他命，惟人體若施用甲
      基安非他命，其尿液代謝物除主要有甲基安非他命外，亦
      可能有少量之安非他命。是本件被告之尿液除呈現較少量
      之安非他命陽性反應外，主要係呈現甲基安非他命之陽性
      反應，依上開函示，被告自不可能係施用安非他命，而應
      係施用甲基安非他命。公訴意旨認被告係施用安非他命，
      容有誤解。
  ４、準此被告之尿液經以氣相層析質譜儀分析法檢驗，既係呈
      甲基安非他命陽性反應，顯見被告應有在前揭犯罪時間施
      用第二級毒品甲基安非他命之行為甚明。
（二）此外被告前因施用毒品案件，經觀察、勒戒後，認有繼續
      施用毒品之傾向，經本院以八十七年度毒聲字第三八五七
      號裁定強制戒治。嗣於八十八年五月十八日停止戒治付保
      護管束，惟於保護管束期間違反保護管束事項情節重大，
      經本院裁定撤銷停止戒治，於八十九年十月十一日戒治期
      滿，並由臺灣板橋地方法院檢察署於八十九年十一月二十
      八日以八十九年度戒毒偵字第七六二號不起訴處分確定。
      有上開不起訴處分書、臺灣高等法院被告前案記錄表各一
      份在卷可參，是被告於強制戒治執行完畢後，五年內再犯
      施用第二級毒品罪之事實，堪以認定。本件事證明確，被
      告犯行洵堪認定，應予依法論科。
二、查甲基安非他命屬毒品危害防制條例第二條第二項第二款所
    規定之第二級毒品，核被告所為，係犯毒品危害防制條例第
    十條第二項施用第二級毒品罪。被告持有毒品，復進而施用
    ，其持有毒品之低度行為，為施用毒品之高度行為所吸收，
    均不另論罪。爰審酌被告施用毒品，足以戕害其身心，滋生
    其他犯罪，惡化治安，嚴重損及公益，且被告前曾犯施用毒
    品罪，業經強制戒治執行完畢釋放，仍未戒斷其施用毒品之
    惡習，竟再為本件施用毒品犯行，顯見其不思悔改，及其犯
    後坦承犯行，而其施用毒品行為於本質上係屬自我戕害行為
    ，反社會性之程度應屬較低等一切情狀，量處如主文所示之
    刑，並諭知易科罰金之折標準，以資懲儆。
三、又公訴意旨雖就被告於九十四年五月十七日某時起，至九十
    四年六月五日晚上某時許（即起訴書所載九十四年六月七日
    為警採集尿液前回溯九十六小時內之某時許）止，在不詳處
    所連續施用第二級毒品甲基安非他命之犯行起訴，然礙於由
    尿液中檢驗出甲基安非他命成分之時限，約為進入人體後之
    九十六小時，已如前述，則在此驗尿可及時期外之施用犯行
    ，僅能依被告於本院審理時所供為據。又被告前因施用第二
    級毒品安非他命之犯行，業經本院以九十四年度易字第三十
    號判處有期徒刑六月，並經臺灣高等法院於九十四年五月三
    十一日以九十四年度上易字第四九五號駁回上訴而確定在案
    ，則就超出被告所供之九十四年五月十七日之某時起至九十
    四年五月三十一日止之施用第二級毒品部分，應為前開確定
    判決之既判力效力所及，惟因公訴意旨認該部分與前開論罪
    部分間有連續犯之裁判上一罪關係，本應為此部分不另為免
    訴之諭知；及九十四年六月一日某時起至九十四年六月五日
    晚上某時止之部分，因無足夠之證據為憑，自難認屬有罪，
    而因公訴意旨認該部分與前開論罪部分之間有連續犯之裁判
    上一罪關係，本應為此部分不另為無罪之諭知。嗣公訴檢察
    官於本院審理時當庭將本件施用第二級之犯行減縮為於九十
    四年六月五日晚上某時許施用一次，已為更正，本院自毋庸
    再就該部分為不另為免訴及無罪之諭知。
據上論斷，應依刑事訴訟法第二百七十三條之一第一項、第二百
九十九條第一項前段，毒品危害防制條例第十條第二項，刑法第
十一條前段、第四十一條第一項前段，罰金罰鍰提高標準第二條
，判決如主文。
本案經檢察官葉志飛到庭執行職務。
中    華    民    國    95    年    1     月    12    日
                刑事第二庭  審判長法  官  李  釱  任
                                  法  官  徐  子  涵
                                  法  官  劉  安  榕
上列正本證明與原本無異。
如不服本判決，應於判決送達後十日內向本院提出上訴狀（應附
繕本），上訴於臺灣高等法院。
                                  書記官  楊  馥  如
中    華    民    國    95    年    1     月    12    日
附錄本案論罪科刑法條全文：
毒品危害防制條例第10條
施用第一級毒品者，處 6 月以上 5 年以下有期徒刑。
施用第二級毒品者，處 3 年以下有期徒刑。


司法院資訊處製作；財團法人民間司法改革基金會備份。
